臺灣臺中地方法院民事判決　96年度簡上字第188號
上　訴　人　彰化商業銀行股份有限公司大肚分行
法定代理人　丙○○
訴訟代理人　戊○○
被上訴人　　乙○○○
　　　　　　南建設股份有限公司
法定代理人　甲○○
共　　　同
訴訟代理人　張績寶律師
複代理人　　丁○○
　　　　　　黃琪雅律師
　　　　　　白裕棋律師
上列當事人間請求給付租金事件，上訴人對於中華民國96年6月
8日臺灣臺中地方法院沙鹿簡易庭96年度沙簡字第197號第一審判
決提起上訴，本院於民國96年9月21日言詞辯論終結，判決如下
：
    主      文
上訴駁回。
第二審訴訟費用由上訴人負擔。
    事實及理由
一、上訴人上訴主張：若被上訴人認為系爭契約於96年4月29日
    始為終止，何以於系爭租賃不動產外張貼租（賣）廣告，並
    於同年2月9日收受象徵支配租賃標的物使用權之鑰匙，且收
    受回復原狀之費用24萬元。再按系爭契約第7條第2款前段約
    定「乙方使用之水電費、空調冷氣機、電話費，一概由乙方
    負擔。」是以，租賃期間須由上訴人自行負擔系爭租賃不動
    產之電費，若非租賃期間，則應由被上訴人負擔之，即對系
    爭租賃不動產有使用支配權者，始須負擔電費，然被上訴人
    卻於同年2月9日與上訴人，共同向台灣電力公司台中區營業
    處大肚服務所申請變更系爭租賃標的物用電戶改為被上訴人
    名下，顯見被上訴人亦同意以同年2月9日為契約終止日，原
    審判決為上訴人敗訴之判決，顯難認為有理由。並聲明：(一)
    原判決廢棄；(二)被上訴人在第一審之訴駁回。
二、被上訴人主張：系爭契約第2條第2款後段約定之意旨，在於
    租賃契約如有租賃期間之約定，出租人即得預期在此租賃期
    間內將有固定之租金收入，如出租人欲提前終止租約時，出
    租人得於3個月前另覓承租人，或另為安排租賃物之使用收
    益，故約定承租人在租賃期間內擬提前終止租約時，須於3
    個月前以書面通知出租人。上訴人僅於95年9月15日以大肚
    郵局第214號存證信函抽象的表示欲提前終止系爭契約，既
    未載明終止系爭契約之始期，自不發生終止系爭契約之效力
    ，而上訴人嗣後於96年1月29日以大肚郵局第17號存證信函
    通知被上訴人系爭契約將自96年2月9日起終止契約，尚難使
    95年9月15日之存證信函之瑕疵獲得補正。出租人雖於96 年
    2月9日收受系爭租賃標的物之鑰匙、96年1月25日至同年2月
    9日之租金6萬元及回復原狀費用24萬元，及其後對外張貼租
    售廣告，然此僅為被上訴人同意提前終止租約，與認定系爭
    契約何時終止並無關連。否則出租人一有張貼招租廣告之行
    為，即生默視同意終止系爭契約之效果，豈非謂出租人僅能
    於租約終止日屆至後方能招租，則兩造間約定預告期間之目
    的將無以達成。上訴人雖於96年2月3日起，即遷出系爭租賃
    不動產而未再使用、收益，然上訴人在客觀上並無不得使用
    系爭租賃不動產之障礙，即上訴人未使用、收益系爭租賃不
    動產乃肇因於自己之事由所致，並非被上訴人未交付系爭租
    賃不動產所致，系爭契約於96年4月29日始終止，上訴人於
    終止前仍不得免其支付租金之義務，故上訴人所執之上訴理
    由，要屬無理由。並聲明：上訴駁回。
三、兩造不爭執之事實：
(一)兩造於94年8月9日簽定「房地租賃契約」，由上訴人承租被
    上訴人所有坐落臺中縣大肚鄉○○段484地號土地暨門牌號
    碼為臺中縣大肚鄉○○街23號、大新街39號、39號3樓、39
    號3樓之1之建物，供作營業之用，租期自94年3月9月起至98
    年7月27日止。系爭契約第2條第2款後段並約定「乙方（即
    上訴人）若因業務上需要，得於個月前以書面通知甲方（
    即被上訴人）提前終止租約。」
(二)上訴人於95年9月15日以大肚郵局第214號存證信函通知被上
    訴人，表示因業務上考量，依系爭契約約定，預為終止系爭
    契約之意思表示，而租賃終止之確定日期將另行告知被上訴
    人。迨96年1月29日上訴人以大肚郵局第17號存證信函通知
    被上訴人，表示系爭契約終止日期為96年2月9日。
(三)上訴人以其所表示96年2月9日為契約終止日後，業已於該日
    前遷出系爭租賃不動產及交付系爭租賃標的物之鑰匙，並支
    付被上訴人96年1月25日至同年2月9日之租金6萬元、回復原
    狀費用24萬元。
四、得心證之理由：
    本件兩造厥有爭執者，為系爭租賃契約於何時發生終止之效
    力？查：
    本件被上訴人起訴主張兩造於94年8月9日簽定「房地租賃契
    約」，由上訴人承租被上訴人所有坐落臺中縣大肚鄉○○段
    484地號土地暨門牌號碼為臺中縣大肚鄉○○街23號、大新
    街39號、39號3樓、39號3樓之1之建物，供作營業之用，租
    期自94年3月9月起至98年7月27日止，系爭契約第2條第2款
    後段並約定「乙方（即上訴人）若因業務上需要，得於個
    月前以書面通知甲方（即被上訴人）提前終止租約。」；上
    訴人於95年9月15日以大肚郵局第214號存證信函通知被上訴
    人，表示因業務上考量，依系爭契約約定，預為終止系爭契
    約之意思表示，而租賃終止之確定日期將另行告知被上訴人
    ，迨96年1月29日上訴人以大肚郵局第17號存證信函通知被
    上訴人，表示系爭契約終止日期為96年2月9日之事實，業據
    被上訴人提出房地租賃契約書及存證信函附於原審卷內為證
    ，並為兩造所不爭執，堪認為真實。再雖上訴人抗辯：上訴
    人以其所表示96年2月9日為契約終止日後，業已於該日前遷
    出系爭租賃不動產及交付系爭租賃標的物之鑰匙，並支付被
    上訴人96年1月25日至同年2月9日之租金6萬元、回復原狀費
    用24萬元；上開租賃契約第7條第2款前段約定「乙方使用之
    水電費、空調冷氣機、電話費，一概由乙方負擔。」，租賃
    期間須由上訴人自行負擔系爭租賃不動產之電費，若非租賃
    期間，則應由被上訴人負擔之，被上訴人於同年2月9日與上
    訴人，共同向台灣電力公司台中區營業處大肚服務所申請變
    更系爭租賃標的物用電戶改為被上訴人名下等情，固據其提
    出照片、支票、存款憑條附於原審卷內為證，並聲請向臺灣
    電力股份有限公司臺中區營業處函查上開租賃建物於96年2
    月9日辦理用電過戶之登記單等過戶資料，又雖門牌號碼為
    臺中縣大肚鄉○○街23號1樓、2樓、大新街39號1樓、2樓、
    3樓、3樓之1之建物，被上訴人南建設股份有限公司均於
    96年2月9日前往辦理用電過戶登記，固亦有該營業處96年8
    月13日Ｄ臺中字第09608002381號函所檢送之用電過戶之登
    記單在卷可憑，並為兩造對：上訴人以其所表示96年2月9日
    為契約終止日後，業已於該日前遷出系爭租賃不動產及交付
    系爭租賃標的物之鑰匙，並支付被上訴人96年1月25日至同
    年2月9日之租金6萬元、回復原狀費用24萬元等情所不爭執
    ，固亦堪認上訴人上開抗辯為真實。惟觀之兩造上開租賃契
    約第2條第2款後段之約定「乙方（即上訴人）若因業務上需
    要，得於個月前以書面通知甲方（即被上訴人）提前終止
    租約。」。即知當事人約定租賃期限者，固應受期限之拘束
    ，然若約定當事人之一方，得於期限屆滿前終止契約者，是
    即終止權之保留，法律所許可之。惟一方終止契約時，亦須
    依民法第450條第3項之規定，負先期通知之義務，使他方得
    預作出租或使用之準備，以期公允。兩造約定之3個月期間
    ，即在使被上訴人得預作出租或使用之準備，以期公允。上
    訴人雖於95年9月15日以大肚郵局第214號存證信函通知被上
    訴人，表示因業務上考量，依系爭契約約定，預為終止系爭
    契約之意思表示，而租賃終止之確定日期將另行告知被上訴
    人。然上訴人既未告知被上訴人契約終止日，自無從使被上
    訴人得預作出租或使用之準備，自不生終止上開租賃契約之
    效力。次按承租人因自己之事由，致不能為租賃物全部或一
    部之使用、收益者，不得免其支付租金之義務，民法第441
    條亦有明文。雖96年1月29日上訴人以大肚郵局第17號存證
    信函通知被上訴人，表示系爭契約終止日期為96年2月9日，
    並業已於該日前遷出系爭租賃不動產及於同日交付系爭租賃
    標的物之鑰匙，並支付被上訴人96年1月25日至同年2月9日
    之租金6萬元、回復原狀費用24萬元，被上訴人並於同日辦
    理租賃建物之用電過戶登記。然上訴人顯未依兩造上開於3
    個月前以書面通知被上訴人以提前終止租約之約定，則上訴
    人提前遷出並交付鑰匙，支付被上訴人96年1月25日至同年2
    月9日之租金6萬元、回復原狀費用24萬元，被上訴人並於同
    年2月9日辦理租賃建物之用電過戶登記，被上訴人之收受租
    金、回復原狀費用，取回鑰匙、張貼租售廣告及辦理用電過
    戶，均只能認被上訴人僅係因上訴人欲提前交還建物而取回
    建物，預作出租或使用之準備，自無從認上訴人未依兩造上
    開3個月約定期限之不利益，均已歸被上訴人，遽認被上訴
    人已同意系爭租賃契約已於96年2月9日發生終止之效力。上
    訴人自行遷出系爭租賃建物，乃係因自己之事由，未為使用
    收益，依上說明，自仍不免其支付租金之義務。上訴人以上
    開情事，遽主張兩造之租約於96年2月9日即已終止，與兩造
    上開3個月期限之約定，自不相符，自無可採。且上訴人未
    依兩造上開3個月約定期限，遽自行訂立租約終止日，並即
    於日前遷離，交付鑰匙，會同被上訴人辦理用電過戶，其因
    自己之事由，致不能為租賃物全部或一部之使用、收益，遽
    謂兩造之租約應認於96年2月9日終止，其免支付租金之義務
    ，亦於法未合，亦屬無稽。是依兩造上開租賃契約第2條第2
    款後段之約定「乙方（即上訴人）若因業務上需要，得於
    個月前以書面通知甲方（即被上訴人）提前終止租約。」，
    上訴人既於96年1月29日通知被上訴人終止租約，即應認兩
    造之租約乃於同年4月29日終止。被上訴人依據租賃契約之
    法律關係，訴請上訴人給付自96年2月10日起至同年4月29日
    止之租金計317,429元及自起訴狀繕本送達翌日即96年3月9
    日起至清償日止，按年息5%計算之利息，即無不合，應予准
    許，原審為被上訴人勝訴之判決，並依職權宣告假執行及宣
    告供擔保免假執行，並無不合。上訴意旨指摘原判決不當，
    求予廢棄改判，為無理由，應予駁回。
五、本件事證已臻明確，兩造其餘之陳述、攻擊防禦方法及舉證
    ，均對本判決之結果，不生影響，爰不一一論述，亦附敘明
    。
六、據上論結，本件上訴為無理由，依民事訴訟法第436條之1第
    3項、第449條第1項、第78條，判決如主文。
中　　華　　民　　國　　96　　年　　10　　月　　12　　日
                  民事第二庭   審判長法  官  許冰芬
                                     法  官  呂明坤
                                     法  官  陳秋月
上正本證明與原本無異。
不得上訴。
中　　華　　民　　國　　96　　年　　10　　月　　12　　日
                                     書記官  張皇清
